臺灣高等法院高雄分院刑事裁定
111年度聲字第1150號
聲  請  人  
即  被  告  黃志生




選任辯護人  李衣婷律師
上列聲請人即被告因違反毒品危害防制條例案件，不服本院中華
民國111年9月30日受命法官所為羈押處分（111年度上訴字第919
號），聲請撤銷，本院裁定如下：
    主  文
聲請駁回。
    理  由
壹、程序部分
　　按對於審判長、受命法官、受託法官或檢察官所為羈押之處
    分有不服者，受處分人得聲請所屬法院撤銷或變更之；該項
    聲請期間為5日，自為處分之日起算，其為送達者，自送達
    後起算，刑事訴訟法第416條第1項第1款、第3項定有明文。
    又抗告法院認為抗告無理由者，應以裁定駁回之，前開規定
    於依第416條聲請撤銷審判長、受命法官、受託法官或檢察
    官所為各項處分時，亦準用之，同法第412條、第416條第4
    項分別定有明文。查本件羈押係於民國111年9月30日由本院
    受命法官經訊問聲請人即被告黃志生（下稱被告）後所為，
    核係受命法官所為之羈押處分，應以聲請撤銷或變更為不服
    該處分之救濟方法（即「準抗告」）。而被告業於羈押當日
    收受處分，嗣未經由看守所長官而直接向本院提出抗告狀，
    且所受羈押之高雄看守所位於高雄市○○區○○○村0號，應加計
    在途期間4日，是被告於111年10月7日具狀向本院表明聲請
    撤銷或變更原羈押之處分，尚未逾法定期間，其聲請自屬合
    法，先予敘明。
貳、實體部分
一、本件聲請意旨略以：被告於本案偵查初始即坦承犯行，主動
    供出出資運輸毒品之金主即雲林縣議員顏旭懋，亦得偵查檢
    察官許可適用證人保護法第14條第1項規定，對於破獲本案
    有重大貢獻，並同時符合毒品危害防制條例第17條第1項、
    第2項減刑要件；再者，被告扮演角色僅係居間者，所參與
    犯罪情節較其他同案被告輕微，逃亡動機顯不充分；又原審
    判決並未認定本案為組織犯罪，羈押理由以系統化運作自海
    外聯繫運輸毒品路徑之犯罪模式，並非羈押必要性之充分條
    件；另刑事訴訟法第101條第1項第1款規定，係指有客觀事
    實足認有逃亡之虞，本件羈押處分單以有相當理由認有逃亡
    之虞，非以客觀事實作為依據；此外，同案被告洪凱祥、郭
    冠廷、粘元榤、陳俊嘉、涂宏德等5人之執行刑均較被告為
    重，惟上開5人均已經原審法院為具保之處分，何以犯罪情
    節最為輕微之被告，仍有繼續羈押之必要。從而，被告本案
    羈押原因已消滅且無羈押之必要。爰聲請准予撤銷或變更原
    處分云云。
二、按被告經法官訊問後，認為犯罪嫌疑重大，且所犯為死刑、
    無期徒刑或最輕本刑為5年以上有期徒刑之罪，有相當理由
    認為有逃亡、湮滅、偽造、變造證據或勾串共犯或證人之虞
    ，非予羈押，顯難進行追訴、審判或執行者，得羈押之，刑
    事訴訟法第101條第1項第3款定有明文。而關於羈押與否之
    審查，其目的僅在判斷有無實施羈押強制處分之原因及必要
    ，並非認定被告有無犯罪之實體審判程序，故關於羈押之要
    件，無須經嚴格證明，以經釋明得以自由證明為已足。再按
    羈押被告之目的，在於確保訴訟程序之進行、確保證據之存
    在及真實，以及確保刑罰之執行，而被告有無羈押之必要，
    法院自得就具體個案情節予以斟酌決定，如就客觀情事觀察
    ，羈押在目的與手段之間衡量並無明顯違反比例原則之情形
    ，即無違法或不當可言。
三、經查，被告被訴涉犯毒品危害防制條例第4條第2項之運輸第
    二級毒品、懲治走私條例第2條第1項之私運管制物品進口等
    罪，經本院受命法官訊問後，被告坦承犯行（見本院111年
    度上訴字第919號卷第82頁），綜合被告供述之情節、其他
    多名涉嫌參與或見聞共同犯行之證人證述，以及高雄市政府
    警察局新興分局搜索扣押筆錄、監視器影像畫面擷圖、通訊
    軟體LINE訊息內容、行車紀錄器擷圖與譯文及扣案物品等事
    證，認被告涉犯上開犯罪嫌疑重大。復依被告本件係與數人
    合作，系統化運作自海外聯繫運輸毒品之犯罪模式，有相當
    理由認其有逃亡之虞。又被告所涉運輸第二級毒品犯行，為
    最輕本刑5年以上有期徒刑之重罪，且被告業經原審判處有
    期徒刑6年2月之重刑在案，非予羈押顯難進行爾後之審判及
    執行；參酌本件跨境犯罪之規模、運輸毒品數量，對於社會
    治安危害之情節重大，所預期之刑罰非輕，而認有羈押之必
    要，依刑事訴訟法第101條第1項第3款規定，於111年9月30
    日裁定羈押3月等情，有卷內相關證據、訊問筆錄及押票在
    卷可憑。經核本院受命法官就被告犯罪嫌疑重大，具刑事訴
    訟法第101條第1項第3款之羈押原因及羈押之必要性之認定
    ，核與卷證相符，並無違法或不當，於比例原則亦無不合。
四、本院受命法官裁定羈押被告之理由係依據刑事訴訟法第101
    條第1項第3款規定，該款規定係以「有相當理由」認為有逃
    亡、湮滅、偽造、變造證據或勾串共犯或證人之虞為要件，
    並非依據刑事訴訟法第101條第1項第1款規定，聲請意旨主
    張原處分僅以相當理由認為有逃亡之虞，非以客觀事實作為
    依據，顯然混淆上開2款規定要件不同，並非可採。再者，
    刑事訴訟法第101條第1項第3款之「所犯為死刑、無期徒刑
    或最輕本刑為5年以上有期徒刑之罪者」之刑度，乃屬法定
    本刑，與判決時是否符合毒品危害防制條例第17條第1項、
    第2項或證人保護法第14條第1項之減刑事由無關，被告所涉
    既屬最輕本刑5年以上有期徒刑之罪，自屬符合該款事由。
    此外，被告逃亡之虞是否繼續存在，有無羈押之必要，與被
    告之主、客觀因素、所犯情節及訴訟進行之程度等情狀均有
    關係，應整體綜合考量，並非被告坦承犯行、供出上手或所
    處刑度較其他同案被告為輕，即謂無逃亡之虞或無羈押之必
    要。蓋訴訟之發展及檢辯之攻防、被告之辯詞均隨時在變化
    ，且不同行為人之具體情節、個人屬性等應審酌事由俱異，
    自不得比附援引其他同案被告是否交保以指摘原處分違法或
    不當。況判決確定後，仍有是否能確實執行之考量，被告以
    其已坦承犯行、供出上手及所處刑度較其他同案被告為輕，
    謂已無羈押之必要，或得以其他方式代替羈押，亦非可採。
    至被告有無逃亡之虞，本院受命法官於裁定羈押時已詳為審
    酌，並無不當。從而，被告仍執前詞，聲請撤銷或變更原羈
    押處分，為無理由，應予駁回。
據上論結，應依刑事訴訟法第416條第4項、第412條，裁定如主
文。
中　　華　　民　　國　　111 　年　　10　　月　  20　　日
                  刑事第七庭    審判長法  官  李璧君
                                      法  官  李東柏
                                      法  官  鍾佩真
以上正本證明與原本無異。
不得抗告。
中　　華　　民　　國　　111 　年　　10　　月　　20　　日
　　　　　　　　　　　　　　　　　　　書記官  蕭家玲